臺灣高等法院高雄分院刑事判決　　 96年度上訴字第280號
上　訴　人
即　被　告　乙○○
選任辯護人　樓嘉君律師
上　訴　人
即　被　告　甲○○
選任辯護人　秦德進律師
　　　　　　洪世崇律師
上列上訴人因違反毒品危害防制條例案件，不服臺灣高雄地方法
院95年度訴字第953 號中華民國95年12月4 日第一審判決（起訴
案號：臺灣高雄地方法院檢察署94年度偵字第3950號），提起上
訴，本院判決如下：
    主  文
原判決關於乙○○持有第二級毒品暨定執行刑部分，撤銷。
乙○○持有第二級毒品，處有期徒刑捌月，減為有期徒刑肆月，
扣案如附表編號1 至3 所示之物沒收銷燬之。
其他上訴駁回。
乙○○第二項所處之刑與駁回上訴部分所處有期徒刑伍年拾月，
扣案如附表編號8 、17所示之物沒收，未扣案之共同販賣毒品所
得財物新臺幣玖仟元，與林翰旻連帶沒收，如全部或一部不能沒
收時，以其財產抵償之；應執行有期徒刑陸年，扣案如附表編號
1 至3 所示之物沒收銷燬之，扣案如附表編號8 、17所示之物沒
收，未扣案之共同販賣毒品所得財物新臺幣玖仟元，與林翰旻連
帶沒收，如全部或一部不能沒收時，以其財產抵償之。
    事  實
一、乙○○明知MDMA（俗稱搖頭丸）、愷他命，分屬毒品危害防
    制條例第2 條第2 項第2 款、第3 款所定之第二、三級毒品
    ，不得持有、販賣，竟意圖營利而與林翰旻（由檢察官另行
    處理）共同基於販賣第三級毒品之概括犯意聯絡，由乙○○
    負責尋找欲購買第三級毒品愷他命之人，而由林翰旻負責提
    供第三級毒品愷他命與乙○○販賣，渠等販賣之價格為每公
    克第三級毒品愷他命新臺幣（下同）1,300 元，而乙○○每
    賣出1 公克，即得從中獲取100 元至200 元不等之利潤，自
    民國93年年底某日起，至94年2 月3 日前某日止，乙○○分
    別以不詳電話號碼之電話，及其所有之電話號碼0000000000
    號行動電話（以其女友丁○○名義申請，自94年1 月7 日啟
    用），與丙○○聯絡買賣第三級毒品愷他命事宜，連續販賣
    第三級毒品愷他命與丙○○3 次，金額為2,000 元至5,000
    元不等，並先後在高雄市前鎮區○○○路139 號大樓樓下（
    2 次）、該大樓17樓之8 房屋內（1 次）等處，將丙○○所
    購買之第三級毒品愷他命交付與丙○○。又乙○○另基於持
    有第二級毒品之犯意，於94年2 月3 日夜間7 時許前之某時
    點，自某真實姓名、年籍不詳之人處，以不詳方式，取得如
    附表編號1 至3 所示之第二級毒品MDMA而持有之。
二、甲○○明知愷他命、Nimetazepam （俗稱一粒眠或紅豆），
    分屬毒品危害防制條例第2 條第2 項第3 款、第4 款所定之
    第三、四級毒品，不得持有、販賣，竟基於幫助他人販賣第
    三級毒品愷他命及幫助他人意圖販賣而持有第四級毒品Nime
    tazepam 之犯意，於93年8 、9 月間（即其開始租用下述房
    屋之日期）後之某日，將其所租用、位在高雄市前鎮區○○○路139 號17樓之8 之房屋鑰匙，交與林翰旻、乙○○使用
    ，讓林翰旻、乙○○得隨意進出該處，便於渠等藏放毒品及
    作為交易毒品場所。而林翰旻取得上開房屋鑰匙後，即利用
    該房屋，藏放其販賣與丙○○及A1（真實年籍、姓名，詳卷
    內姓名與代號對照表）之第三級毒品愷他命（A1每次欲購買
    第三級毒品愷他命，均先撥打行動電話聯絡林翰旻，再到林
    翰旻位在高雄市前鎮區○○○路139 號13樓之1 之租屋處進
    行交易，並由林翰旻至甲○○上開租屋處拿取第三級毒品愷
    他命與A1，前後共約十多次），及其意圖販賣而持有之如附
    表編號14、15所示之第四級毒品Nimetazepam ，另乙○○並
    在該房屋內，交付其及林翰旻販賣與丙○○之第三級毒品愷
    他命1 次。
三、嗣於94年2 月2 日上午8 時許，警方持搜索票至A1住處搜索
    ，知悉A1有施用第三級毒品愷他命之情，並經A1陳稱係在上
    開高雄市前鎮區○○○路139 號13樓之1 、17樓之8 處，購
    得第三級毒品愷他命，因而向臺灣高雄地方法院聲請搜索票
    至上址搜索。適丙○○於94年2 月3 日，撥打上開00000000
    00號行動電話與乙○○，向乙○○表示欲購買第三級毒品愷
    他命，經乙○○應允後，雙方約定在上開高雄市前鎮區○○○路139 號大樓樓下會面，並於94年2 月3 日夜間7 時許，
    一同進入甲○○上開租屋處，而乙○○進入屋內後，即取出
    2 包第三級毒品愷他命，供丙○○以如附表編號8所 示之吸
    食器試用，並同時取出其所持有、攜帶至該處之上開第二級
    毒品MDMA。嗣於94年2 月3 日夜間8 時許，乙○○尚未交付
    第三級毒品愷他命與丙○○，而丙○○亦尚未將價金交付與
    乙○○之際，警方即持搜索票至甲○○上開租屋處欲實施搜
    索，適遇甲○○至外曬衣處拿取衣物，而乙○○見警前來，
    遂由屋內將門反鎖，將如附表編號1 至5 所示之物往窗外丟
    棄，並同時要求丙○○，將上開第三級毒品愷他命，亦往窗
    外丟出，待丟棄完畢後，方將房屋大門打開，警方遂在甲○○同意夜間搜索情形下，進入屋內進行搜索，而在屋內客廳
    桌上扣得如附表編號6 至11所示之物，在客廳櫥櫃內扣得如
    附表編號12、13所示之物，在臥室床頭櫃內扣得如附表編號
    14所示之物，在臥室衣櫃內扣得如附表編號15、16所示之物
    ，在乙○○處扣得其所有如附表編號17所示之物，並至三多
    三路上，尋獲並扣得如附表編號1 至5 所示之物（至上開第
    三級毒品愷他命則未尋獲扣案），因而查悉上情。
四、案經高雄市政府警察局三民第二分局移送臺灣高雄地方法院
    檢察署檢察官偵查起訴。
    理  由
壹、程序方面：
一、被告乙○○於本案查獲後，在警局所製作之第二次警詢筆錄
    ，經被告乙○○及其辯護人主張係違法進行夜間詢問，有疲
    勞詢問情形，而認其應無證據能力。按司法警察官或司法警
    察詢問犯罪嫌疑人，固不得於夜間行之，但經受詢問人明示
    同意者，不在此限，刑事訴訟法第103 條第1 項第1 款定有
    明文，查被告乙○○於本案查獲後，在警局所製作之第二次
    警詢筆錄，雖係於屬夜間之凌晨4 時15分許開始製作，然在
    開始製作筆錄前，已經被告乙○○明示同意，並於筆錄上簽
    名、按捺指印為據，有該次警詢筆錄在卷可按（見警卷第3
    頁），且證人即製作被告乙○○該次筆錄之員警林忠男於臺
    灣高雄地方法院審理中亦證述：有經過被告乙○○同意，方
    於夜間進行詢問等語（見原審卷第240 頁），則被告乙○○
    既已明示同意員警進行夜間詢問，揆諸上開規定，即無所謂
    違法進行夜間詢問之情。況依原審法院勘驗被告乙○○該次
    警詢錄音帶之結果，被告於該次警詢過程中，均能針對員警
    問題回答，且員警提出對其不利之質疑時，其亦能清楚答辯
    （見原審卷第46頁、第80-86 頁），顯見其並無精神狀況不
    佳之情，是其於上開夜間詢問中所為之陳述，亦無被告乙○○及其辯護人所主張之疲勞詢問情形。綜上，被告乙○○於
    前開警詢中之陳述，並未存有違背法定程序或以其他不正方
    法為詢問之情，自應具有證據能力。
二、本件證人丙○○於警詢中之陳述，經被告乙○○及其辯護人
    主張係屬傳聞證據，而認其無證據能力。然按，被告以外之
    人於審判外之言詞或書面陳述，除法律有規定者外，不得作
    為證據，刑事訴訟法第159 條第1 項固定有明文，且被告以
    外之人於司法警察官、司法警察調查中之陳述，性質上亦屬
    傳聞證據無訛。惟依刑事訴訟法第229 條至第231 條之1 之
    規定，司法警察官、司法警察具有調查犯罪嫌疑人犯罪情形
    及蒐集證據等職權，若其等所作之筆錄毫無例外全無證據能
    力，當有悖於刑事訴訟實體真實發見之訴訟目的，是為補救
    採納傳聞法則所造成之不合理情形，另增定刑事訴訟法第15
    9 條之2 規定：「被告以外之人於檢察事務官、司法警察官
    或司法警察調查中所為之陳述，與審判中不符時，其先前之
    陳述具有較可信之特別情況，且為證明犯罪事實存否所必要
    者，得為證據」，故在符合前開法律所列條件下，仍承認上
    開陳述之證據適格。本件證人丙○○於原審法院審理中雖有
    到庭作證，且如同其於警詢、偵訊中所陳，仍證述有向被告
    乙○○購買第三級毒品愷他命，然其對於向被告乙○○購買
    第三級毒品愷他命之次數、地點、價錢，有與其前於警詢、
    偵訊中所述不相一致之處，並稱係因發生車禍，導致其記憶
    不復清晰所致（見原審卷第113 頁），而審酌證人丙○○於
    原審法院審理中證述內容，大體上與其警詢中所述情節相同
    ，僅關於上述細節部分有所差異，而因證人丙○○於警詢中
    之陳述，距離案發時間較近，且未有上開因車禍事故導致其
    記憶不復清晰之情，且於原審法院審理中，亦自陳其於警詢
    中所述，均係依其當時所知悉情形而據實陳述（見原審卷第
    113 頁），堪認證人丙○○於警詢中之陳述具有特別可信之
    情況，而證人丙○○於警詢中所述向被告乙○○購買第三級
    毒品愷他命之情節，乃為證明被告乙○○是否成立本案之犯
    罪事實所必要，故依刑事訴訟法第159 條之2 之規定，應具
    有證據能力。選任辯護人樓嘉君律師請求向中央健康保險局
    高屏分局查詢丙○○之病歷資料，據中央健康保險局高屏分
    局96年5 月3 日健保高醫字第0960009632號函稱：「有關醫
    療院所申報資料，除經健保局抽樣並通知院所檢送病歷資料
    進行專業審查外，並無其他醫療就診等書面病歷，而檢送保
    險對象丙○○自94年2 月1 日至95年12月31日醫療院所申報
    轉檔完成之醫紀錄資料。」「該分局持有之保險對象就醫紀
    錄，係特約醫事服務機構向該分局申請醫療費用所申報之資
    料，非屬醫師法或醫療法所規範之病歷，保險對象實際之診
    斷及詳細就醫或罹病情形，仍應以各該醫事服務機構之病歷
    記載為準。」等語。此屬公務員職務上所製作之文書，亦無
    顯不可之信之情況，依刑事訴訟法第159 條之4 之規定，自
    有證據能力。
三、按被告以外之人於審判外之陳述，雖不符前4 條之規定，而
    經當事人於審判程序同意作為證據，法院審酌該言詞陳述或
    書面陳述作成時之情況，認為適當者，亦得為證據。當事人
    、代理人或辯護人於法院調查證據時，知有第159 條第1 項
    不得為證據之情形，而未於言詞辯論終結前聲明異議者，視
    為有前項之同意，刑事訴訟法第159 條之5 定有明文。本件
    證人A1、丙○○（就被告甲○○而言，被告乙○○主張無證
    據能力部分，業如上述）於警詢中之陳述，為被告以外之人
    於審判外之言詞陳述，而卷附之行動電話查詢資料、電信公
    司回函，則係被告以外之人於審判外之書面陳述，而公訴人
    、被告2 人及其辯護人，就上開言詞及書面陳述，未於原審
    法院審理過程中聲明異議，法院並審酌前開言詞及書面陳述
    作成時之情況均屬正常，且與本案相關之待證事實具有關連
    性，認適當作為證據，依前開刑事訴訟法第159 條之5 之規
    定，認上開陳述均具有證據能力。
四、次按，被告以外之人於偵查中向檢察官所為之陳述，除顯有
    不可信之情況者外，得為證據，刑事訴訟法第159 條之1 第
    2 項定有明文，本件證人丙○○於檢察官偵查中所為之證述
    內容，業經其具結擔保其證詞之真實性，且證人丙○○於原
    審法院審理中，亦到院接受詰問，對於被告2 人之對質詰問
    權亦有保障，是並無顯有不可信之情況，且與本案相關之待
    證事實具有關連性，自應具有證據能力。
五、另按鑑定人由審判長、受命法官或檢察官就下列之人選任1
    人或數人充之：一就鑑定事項有特別知識經驗者。二經政府
    機關委任有鑑定職務者；鑑定之經過及其結果，應命鑑定人
    以言詞或書面報告；法院或檢察官得囑託醫院、學校或其他
    相當之機關、團體為鑑定，或審查他人之鑑定，並準用刑事
    訴訟法第203 條至第206 條之1 規定，刑事訴訟法第198 條
    、第206 條第1 項、第208 條第1 項分別定有明文。卷附高
    雄醫學大學附設中和紀念醫院就本案扣案物品所為之檢驗報
    告，雖係被告以外之人於審判外之書面陳述，然此一鑑定係
    經檢察官囑託下所為之鑑定，依刑事訴訟法第208 條規定，
    該等鑑驗報告應有證據能力。
六、傳聞法則乃對於被告以外之人於審判外之言詞或書面陳述，
    亦即針對被告以外之人於審判外以言詞或書面所為之供述證
    據而為規範。扣案如附表所示之物品係以物品之存在本身做
    為證明事實之證據；上開物品在性質上亦非供述證據，無刑
    事訴訟法第159 條第1 項規定之適用。
貳、實體方面
一、被告乙○○部分：
(一)訊據上訴人即被告乙○○固不否認電話號碼0000000000號行動
  電話為其使用，而警方於前開時、地查獲本案時，有將如附表
  編號1 至5 所示物品，自高雄市前鎮區○○○路139 號17樓之
  8 丟（拋棄）下樓等事實，然否認上開犯行，辯稱：「未曾販
  賣愷他命給丙○○，員警查獲本案當天，與丙○○係一起去甲○○租屋處，要向綽號『小歐』的林翰旻購買愷他命，並沒有
  查獲地點的鑰匙，當天到甲○○租屋處，是甲○○開門讓我進
  去的，又警方在甲○○租屋處查獲之毒品均非我所有，員警前
  來搜索時，我因為緊張，才會與丙○○一同將客廳桌上及桌下
  之上開物品往樓下丟（拋棄）」云云。
(二)經查：
  (1)前揭關於被告乙○○販賣第三級毒品愷他命與證人丙○○之
    犯罪事實，業據被告乙○○於警詢中自陳：「在查獲之前，
    我曾拿過3 次愷他命給丙○○，丙○○購買愷他命的數量，
    較多時約買5,000 元左右，較少的話，則買2 、3 千元上下
    ，而該等愷他命是『小歐』放在甲○○租屋處，要我拿給丙○○。『小歐』販賣愷他命之價格，係每公克1,300 元，我
    幫『小歐』販賣愷他命給丙○○，每賣出1 公克，可從中獲
    取1 、2 百元之利益」等語（見警卷第5 、6 頁，原審卷第
    83-85 頁之勘驗筆錄），核與證人丙○○於警詢中證述：「
    我與乙○○是在PUB 中經人介紹而認識，介紹時有說到若需
    要愷他命，可以撥電話給乙○○，乙○○可代為購買，嗣後
    我曾撥打電話向乙○○表示要購買愷他命，第一、二次是在
    高雄市前鎮區○○○路139 號樓下拿到愷他命，我分別買了
    2,000 元的愷他命，第三次亦是買了2,000 元的愷他命，但
    係到甲○○租屋處拿取，進屋時乙○○說愷他命在客廳桌上
    ，我就直接將2,000 元放在桌上，於拿取毒品後直接離去。
    94年2 月3 日當天，我因為要施用愷他命，所以就撥打0000
    000000號行動電話與乙○○聯絡，與其相約在高雄市前鎮區
    ○○○路139 號樓下，並於94年2 月3 日當日夜間7 時許與
    其一同進入甲○○租屋處，進入屋內後，我向乙○○示意要
    試用愷他命，待乙○○從身上拿出2 包愷他命，我就從該2
    包愷他命取出部分試用，之後警方前來搜索，我在乙○○之
    要求下，幫忙其將毒品丟（拋棄）下樓」等語（見警卷第21
    -24 頁），於檢察官偵訊中證述：「我曾向乙○○買過愷他
    命，每次買的金額約為5 、6 千元，而其中有2 次是乙○○
    拿到查獲地點的樓下給我，另1 次則是到甲○○租屋處拿取
    。本案查獲當日，我到甲○○租屋處去，也是要向乙○○買
    愷他命，之後警察來搜索時，我有幫乙○○將東西丟到樓下
    ，而丟出樓下的毒品，是從乙○○身上拿出來的，我進入17
    樓之8 屋內時，該處桌上並無毒品」等語（見偵查卷第76、
    77頁），及於原審法院審理中證述：「我第一次向乙○○購
    買愷他命的時間，大約於93年年底，我購買愷他命時，都會
    先以電話與乙○○聯繫，但不確定是否都是打0000000000號
    行動電話與其聯絡，本案查獲當天，乙○○到甲○○租屋處
    後，就從身上拿出愷他命，放在客廳桌上，之後我還沒有將
    購買毒品的錢拿出來，警方就前來搜索，當時，我有幫乙○○將該愷他命丟下樓，乙○○自己則拿1 個袋子，收拾其他
    物品丟下樓，又上開丟下樓之愷他命，最後未為警尋獲」等
    語（見原審卷第111-121 頁）相符，並有電話號碼00000000
    00號之申請人查詢資料在卷可稽（申請人為乙○○女友丁○○，啟用日期為94年1 月7 日，見原審卷第58頁），及如附
    表編號8 、17所示物品扣案足憑。
  (2)被告乙○○雖以前詞置辯，然其所辯情節，要與其上開警詢
    中所述內容相異，則其所辯是否可採，已非無疑；而參以被
    告乙○○於本案查獲當日，係自己持鑰匙開門進入甲○○上
    開租屋處之事實，業據證人即同案被告甲○○於原審法院審
    理中證述明確（見原審卷第180-181 頁），核與證人即共同
    被告林翰旻於原審法院審理中證述：「我有將甲○○租屋處
    鑰匙交給乙○○使用」等語（見原審卷第146 頁），及證人
    丙○○於原審法院審理中之證述情節相符（見原審卷第112
    頁），復為被告乙○○於警詢中所自承（見警卷第5 頁），
    堪以認定，則被告乙○○若僅係與證人丙○○相約至甲○○
    上開租屋處購買毒品，其何以會有該處鑰匙而得自由出入該
    處，是其所辯，顯與常理相悖；此外，證人丙○○與被告乙○○間並無仇怨，業據證人丙○○於原審法院審理中證述在
    卷（見原審卷第121 頁），並為被告乙○○所不否認（見偵
    查卷第102 頁），則若非被告乙○○確有販賣第三級毒品愷
    他命與證人丙○○之情，證人丙○○實無由故為虛偽陳述而
    誣陷被告乙○○之理；復參以扣案如附表編號8 所示之吸食
    器3 支，經送高雄醫學大學附設中和紀念醫院檢驗結果，其
    內均含有第三級毒品愷他命成分，有該院95年3 月29日第00
    00-000號至第0000-000號檢驗報告在卷可資佐證（見偵查卷
    第66-68 頁），要與證人丙○○證述：「於查獲當日，有在
    甲○○租屋處試用愷他命」等語相符，而其證述查獲當日，
    愷他命係由其丟（拋棄）下樓，乙○○則另收拾物品裝成1
    袋丟（拋棄）下樓等情，亦與本案在三多路上僅扣獲如附表
    編號1 至5 所示之物，而未同時尋獲第三級毒品愷他命扣案
    等情相符，證人丙○○前開證詞，誠然信而有徵。從而，被
    告乙○○前開所辯，顯係事後卸責之詞，要難採信。又被告
    乙○○販賣與證人丙○○之第三級毒品愷他命，雖係屬林翰
    旻（即綽號「小歐」之人）所有，然證人丙○○既均與被告
    乙○○交涉購買第三級毒品愷他命事宜，且該等毒品均係由
    被告乙○○交付與證人丙○○（均屬買賣毒品之構成要件行
    為），而被告乙○○又可從中取得固定比例之利益，則其意
    圖營利，而與林翰旻基於犯意聯絡，共同為上開販賣第三級
    毒品犯行之事實，自堪認定。另按，販賣毒品罪，雖於意圖
    營利而販入毒品時，即應論以販賣既遂，然被告乙○○所售
    與證人丙○○之第三級毒品愷他命，係每次證人丙○○向被
    告乙○○表示欲購買時，方自林翰旻處所取得，而依卷內證
    據，又無法證明被告乙○○於林翰旻購入第三級毒品愷他命
    時，即意圖營利，而與林翰旻基於犯意聯絡，共同購入第三
    級毒品愷他命，是於本案查獲當日，被告乙○○上開販賣第
    三級毒品愷他命與證人丙○○之行為，既尚未完成毒品與價
    金之交付行為，則其此一販賣第三級毒品行為，自僅止於未
    遂程度。
  (3)依證人丙○○於警詢、檢察官偵訊、及原審法院審理中之證
    述，其關於前揭交付毒品地點、購買毒品金額、交付毒品之
    人等情，先後所述有所不同，於警詢中係證述：「我每次購
    買愷他命之金額為2,000 元，第一、二次是打電話給乙○○
    後，在上開查獲地點樓下，由一不認識之人交付與我，第三
    次則係至甲○○租屋處，在客廳桌上自行拿取毒品」（見警
    卷第21-24 頁）；而於檢察官偵訊中則證述：「我每次買愷
    他命之金額約為5 、6,000 元，其中有2 次是在查獲地點樓
    下，由乙○○自行拿下來給我，而有1 次則係到甲○○租屋
    處拿取」（見偵查卷第76-77 頁）；於原審法院審理中證述
    ：「我向乙○○拿過2 至4 次毒品，本案查獲前，我未曾到
    過甲○○租屋處拿取毒品，而曾在中華路一棟大樓向乙○○
    拿過毒品」（見原審卷第111-121 頁）。然告訴人、證人之
    陳述有部分前後不符，或相互間有所歧異時，究竟何者為可
    採，法院仍得本其自由心證予以斟酌，非謂一有不符或矛盾
    ，即應認其全部均為不可採信；尤其關於行為動機、手段及
    結果等之細節方面，告訴人之指陳，難免故予誇大，證人之
    證言，有時亦有予渲染之可能；然其基本事實之陳述，若果
    與真實性無礙時，則仍非不得予以採信（最高法院著有74年
    臺上字第1599號判例可參）。而證人丙○○既已就其向被告
    乙○○購買第三級毒品愷他命之主要過程證述明確，且與被
    告乙○○上開於警詢中所述情節相符，復又與前述之客觀事
    證相合，揆諸上開判例意旨，自應認其所為證詞堪予採信。
    又證人丙○○上開有所出入之證詞，究應如何採認，審酌其
    於原審法院審理中作證時，因距離案發時間較久遠，就案情
    細節部分，自易產生記憶錯誤情形，且受曾發生車禍影響，
    記憶更是難免不復清晰，是關於其向被告乙○○購買毒品之
    前揭細節，應以其於警詢、檢察官偵訊中所述較為可採，因
    此，證人丙○○向被告乙○○購買第三級毒品愷他命之取貨
    地點，其中2 次係在高雄市前鎮區○○○路139 號大樓樓下
    ，其中1 次則係在被告甲○○上開租屋處內；又關於在本案
    查獲地點樓下，交付第三級毒品愷他命與證人丙○○之人為
    何人部分，證人丙○○雖於警詢中陳稱係一不認識之人所交
    付，然於檢察官偵訊時，則改稱係被告乙○○所親自交付，
    而其於檢察官偵訊時所為之證述，要與被告乙○○前揭於警
    詢中之陳述情節相符，是證人丙○○此部分所陳，自應以檢
    察官偵訊時所言較為可採；至關於購買第三級毒品愷他命之
    金額部分，因被告乙○○於警詢中係陳述：「丙○○購買愷
    他命的金額，係在2,000 元至5,000 元間」（見警卷第6 頁
    ），而此等數額又經證人丙○○於警詢、偵訊中分別提及，
    堪認證人丙○○向被告乙○○購買第三級毒品愷他命之金額
    ，應係2,000 元至5,000 元間。綜上，被告乙○○前揭販賣
    第三級毒品愷他命與證人丙○○之事實，事證明確，堪以認
    定。
  (4)另被告乙○○於警詢中雖自承：「我除幫『小歐』販賣愷他
    命給丙○○外，並曾於94年1 月間，在某PUB 中，幫『小歐
    』販賣愷他命與3 個不詳年籍之女子」（見警卷第6 頁，原
    審卷第85、86頁勘驗筆錄），然此部分事實，除被告乙○○
    上開自白外，並無其他證據可為佐證，依刑事訴訟法第156
    條第2 項規定，自難遽認被告乙○○有此部分犯行（此部分
    亦未據檢察官起訴）。至證人A1雖於原審法院審理中證述：
    「我於95年2 月2 日為警查獲時所持有殘渣袋內之愷他命，
    係向乙○○所購得，而我之前亦向乙○○買過數次愷他命，
    而拿取毒品的地方，有在高雄市○○路上的『錢櫃KTV 』、
    高雄市前鎮區○○○路139 號樓下或該處13樓之1 屋內等處
    ，每次購買金額約1 千多元，且都是先打電話與乙○○聯絡
    」云云（見原審卷第158-168 頁），然其先前於警詢中係陳
    稱：「我所持有之愷他命，係向綽號『小歐』的男子所購得
    ，我曾向『小歐』買過愷他命10幾次，購買時係先撥打0000
    000000號行動電話與『小歐』聯絡，再到高雄市前鎮區○○○路139 號13樓之1 向『小歐』拿取毒品」等語（見94年度
    警聲搜字第379 號卷第4 -6頁），而電話號碼0000000000號
    行動電話之申請人，經查為林翰旻，有和信電訊股份有限公
    司95年5 月23日函及所附查詢資料在卷可稽（見原審卷第89
    -90 頁），又林翰旻之綽號為「小歐」，亦經被告乙○○、
    甲○○迭於檢察官偵訊、原審法院審理中陳述明確，且林翰
    旻於原審法院審理中亦證述：「0000000000號行動電話，平
    時為我在使用，而他人稱呼我的綽號時，會叫我『歐仔』、
    『小歐』，又高雄市前鎮區○○○路139 號13樓之1 房屋，
    係我所承租，被告乙○○只是偶爾會去該處居住」等語（見
    原審卷第141 、143 、147 、150 頁），則證人A1於警詢中
    所述購買第三級毒品愷他命之對象，顯係綽號「小歐」之林
    翰旻，而非被告乙○○，是其前開於原審法院審理中之證述
    ，要與其警詢中所陳，存有極大差異；再參以證人A1於法院
    審理中證述之其他內容，亦存有與客觀事實及其他證人證述
    情節不相符合之處（詳下述被告甲○○部分），故證人A1於
    原審法院審理中證述，尚難予以採認，此外，本案復查無其
    他證據，可資證明被告乙○○有販賣第三級毒品愷他命與證
    人A1之情，因此，亦難遽謂被告乙○○有此部分犯行。96年
    7 月31日本院審理時選任辯護人樓嘉君律師請求詰問證人即
    同案被告甲○○，經檢辯雙方交互詰問，證人即同案被告甲○○結證稱：「案發當天未與乙○○聯絡，乙○○逕自開門
    進來，因我有鑰匙給林翰旻。當天林翰旻亦未通知乙○○要
    來，我在樓下看到丙○○就上樓了，看到丙○○同時，未看
    到乙○○，乙○○與丙○○上樓時，我在房間裡面準備上班
    ，桌上盒子裡有搖頭丸（MDMA），乙○○和丙○○扣案的搖
    頭丸及電子秤均非我所有。我沒有接到林翰旻電話說要拿毒
    品給乙○○」等語。被告乙○○之選任辯護人樓嘉君律師請
    求調閱上揭行動電話之通聯紀錄，經泛亞電信股份有限公司
    96年5 月2 日函覆稱「電信事業處理有關機關查詢電信通信
    紀錄實施辦法第5 條規定行動通信紀錄之保存期限為6 個月
    ，所欲查詢之資料已逾上開期限，無法提供。」自屬無從調
    閱。凡此均不能執為被告乙○○無販賣毒品之認定。選任辯
    護人樓嘉君律師復請求傳訊證人丙○○及丁○○，經本院多
    次傳訊不果，後復表示捨棄傳訊，爰不再予傳訊，附此敘明
    。
  (5)上開關於被告乙○○持有第二級毒品MDMA之犯罪事實，業據
    證人丙○○於原審法院審理中證述：「本案查獲當天，乙○○至甲○○租屋處時，除從身上取出愷他命外，另取出1 包
    綠色粒狀的物品，後來在檢察官偵查時，我始知道該物品係
    MDMA」等語（見原審卷第121 頁）明確，並有如附表編號1
    至3 所示物品扣案足憑，而該等扣案物品經送鑑驗結果，又
    均係第二級毒品MDMA無訛，有高雄醫學大學附設中和紀念醫
    院95年3 月29日第0000-000號、第0000-000號檢驗報告在卷
    可證（見偵查卷第62、63頁）。雖被告乙○○辯稱「如附表
    編號1 至3 所示之第二級毒品MDMA，非其攜至被告甲○○租
    屋處，而係在該處客廳桌子上、下所發現」云云（見原審卷
    第33頁），然其此一辯解，非但與證人丙○○上開證詞不符
    ，亦與被告甲○○於原審法院審理中陳述：「如附表編號1
    至3 所示之第二級毒品MDMA，我在本案查獲之前，並未見過
    」等語（見原審卷第33頁），有所歧異，則其所辯，自難遽
    信；復參以如附表編號1 至3 所示之扣案第二級毒品MDMA中
    ，絕大部分均係綠色，與證人丙○○上開證述情節相合，足
    徵證人丙○○所述為可信；再佐以警方搜索被告甲○○上開
    租屋處時，尚在該處客廳桌上扣獲如附表編號6 至11所示之
    物，而其中亦有第二級毒品MDMA、第三級毒品愷他命、空夾
    鏈袋等物，卻未經被告乙○○一同自甲○○租屋處丟出（拋
    出）樓下，顯示被告乙○○於將上開物品拋下樓時，僅就與
    其相關之物品而為，足徵如附表編號1 至3 所示之第二級毒
    品MDMA，確係被告乙○○所持有，是被告乙○○前開所辯，
    要屬卸責之詞，殊無可採，其上開持有第二級毒品MDMA之犯
    行，應堪認定。
  (6)公訴意旨認被告乙○○持有上開第二級毒品MDMA，係向不詳
    人士所購得，且係基於販賣之意圖而持有，而其為此認定，
    無非係以該等第二級毒品MDMA數量甚多，且員警查獲本案時
    ，同時查獲大量空夾鏈袋為據。查上開第二級毒品MDMA雖係
    被告乙○○攜至被告甲○○租屋處，惟該等毒品是否係被告
    乙○○所購得，並無任何證據可資證明，而就本案犯罪情節
    而言，被告乙○○所販賣之第三級毒品愷他命，尚須自林翰
    旻處取得，則其是否有足夠資金購入該等第二級毒品MDMA，
    該批第二級毒品MDMA，是否實係林翰旻所有，僅交由被告乙○○持至被告甲○○租屋處（蓋該處係林翰旻從事販賣毒品
    及存放毒品之場所，詳下述），並非無疑；又本案雖同時查
    獲大量空夾鏈袋，然如上所述，該等夾鏈袋是否亦係林翰旻
    交由被告乙○○攜至被告甲○○租屋處，同有疑議，況被告
    乙○○既有販賣第三級毒品愷他命情事，則該等空夾鏈袋是
    否僅供其販賣第三級毒品愷他命使用，而與其持有上開第二
    級毒品MDMA無關，亦不無可能；此外，本案卷內所存事證，
    又無從證明被告乙○○係與他人共同基於犯意聯絡，因意圖
    販賣而持有上開第二級毒品MDMA，自難遽認其應成立此一犯
    行，附此敘明。另被告乙○○持有上開第二級毒品MDMA，雖
    係由他處攜至被告甲○○租屋處，然因本件並無證據證明其
    係由何處將之攜至被告甲○○租屋處，則被告乙○○攜帶該
    等第二級毒品MDMA之路程為何，屬長途運輸或短程持送，已
    難予以認定；按運輸毒品罪，「不以國外輸入國內或國內輸
    出國外為限，其在國內運輸者亦屬之；零星夾帶或短途持送
    得斟酌實際情形依持有毒品罪論科」（司法院36年院解字第
    3541號解釋意旨參照）、「院解字第3541號解釋係指無運輸
    或販賣之意圖單純持有煙毒者而言，並非謂凡零星夾帶或短
    途持送煙毒者，不問其犯意如何概論以持有煙毒之罪」（司
    法院37年院解字第3853號解釋意旨參照）。又所謂「運輸」
    ，係指本於運輸意思而搬運輸送而言，倘其有此意圖者，一
    有搬運輸送之行為犯罪即已成立，並非以運抵目的地為完成
    犯罪之要件。而運輸毒品罪，並不以兩地間毒品直接搬運輸
    送移轉存置於特定地點為限，其以迂迴、輾轉方法，利用不
    相同之運輸工具、方法，將特定之毒品移轉運送至終極目的
    地者，其各階段之運送行為，均不失為「運輸」行為之一種
    （92年度台上字第5426號判決要旨參照）。換言之，所謂「
    運輸」毒品，行為人主觀上須有「運輸」之犯意，客觀上須
    有搬運輸送之行為，始克相當，至毒品數量多寡、異地輸送
    距離長短或搬運方法、搬運工具等客觀事實，均僅能供作參
    考，並非判斷運輸毒品罪成罪與否之要件。又被告乙○○否
    認持有上開第二級毒品MDMA，且卷內亦無任何證據證明其係
    基於何種意圖而持運該等第二級毒品MDMA，基於「倘有懷疑
    ，即從被告之利益為解釋」之刑事訴訟制度原則，即難認被
    告乙○○自他處持上開第二級毒品MDMA至被告甲○○租屋處
    ，應論以運輸第二級毒品犯行，亦併予敘明。
二、被告甲○○部分：
(一)訊據上訴人即被告甲○○並不否認於前開時間，租用高雄市前
  鎮區○○○路139 號17樓之8 房屋，並將該屋鑰匙交與林翰旻
  使用，而於本案查獲當時，被告乙○○與證人丙○○係要在其
  租屋處交易毒品，嗣員警並在其屋內各處扣獲如附表編號6 至
  16所示物品等事實，然否認犯罪，辯稱：「我原本是住在高雄
  市前鎮區○○○路139 號的7 樓，林翰旻則是住在同棟13樓，
  而同棟17樓之8 ，本來是林翰旻要搬過去居住的，嗣林翰旻因
  故無法住在該處，問我是否要住在該處，我始搬至該處居住，
  嗣林翰旻在13樓的房屋契約到期，向我借用租屋處鑰匙，表示
  要將部分物品寄放在我租屋處，嗣即於我上班不在家時，搬了
  約2 、3 袋物品到我住處，後來我看到該等物品，猜想該等物
  品可能係毒品，遂撥打電話詢問林翰旻，並要求林翰旻將該等
  物品取走，但於其尚未取走時，警方就前來搜索，故在我住處
  所扣獲的物品中，除了1 本筆記簿及2 顆供自己施用之毒品外
  ，其餘物品均非我所有，且我亦未持有該等物品」，「縱使有
  之，也應該是幫助販賣第三級毒品及幫助意圖販賣而持有第四
  級毒品依想像競合犯之例，依幫助販賣第三級毒品從一重處斷
  。」
(二)經查：
  (1)被告甲○○前揭犯罪事實，除其上開供述外，關於證人即被
    告乙○○販賣第三級毒品與證人丙○○部分，業已論述如上
    ，此外，並據證人A1於警詢中證述：「我曾向綽號『小歐』
    的男子購買過愷他命十多次，購買時係先撥打0000000000號
    行動電話與『小歐』聯絡，再到高雄市前鎮區○○○路139
    號13樓之1 找『小歐』，到該處後，『小歐』會要我稍作等
    候，並至同大樓17樓之8 拿取我所需要之毒品給我，我每次
    均係購買1 公克的愷他命，價格是1,300元，又上開17樓之8
    的住址，是『小歐』所告訴我的」等語（見94年度警聲搜字
    第379 號卷第4-6 頁）明確，並有如附表編號13至16所示之
    物扣案可憑，而其中扣案如附表編號14、15所示之物，經送
    高雄醫學大學附設中和紀念醫院鑑驗結果，均係第四級毒品
    Nimetazepam ，有該院95年4 月26日第0000-000號、第0000
    -000號檢驗報告在卷可資佐證（見偵查卷第61、71頁），則
    證人即被告乙○○有以被告甲○○上開租屋處，作為與證人
    丙○○交易第三級毒品愷他命之地點，而綽號「小歐」之林
    翰旻，則有在被告甲○○前揭租屋處，存放其販賣與他人之
    第三級毒品愷他命及其持有之第四級毒品Nimetazepam 等事
    實，堪以認定。
  (2)證人林翰旻販賣上開第三級毒品愷他命與證人A1，販賣之價
    格為每公克1300元，與證人即被告乙○○販賣第三級毒品愷
    他命與證人丙○○之價格相同，而被告乙○○以此價格將第
    三級毒品愷他命售與證人丙○○時，尚能從中獲取每公克10
    0 元至200 元不等之利潤，則證人林翰旻以同樣價格販賣第
    三級毒品愷他命與證人A1，顯然亦能從中獲取利益，是其販
    賣第三級毒品愷他命，有營利之意圖甚明。又證人林翰旻所
    持有之上開第四級毒品Nimetazepam ，共達1135顆，數量甚
    鉅，已非一般自行施用毒品之人所會持有之數量，且在被告
    甲○○租屋處，又同時查獲其攜帶進入仔細藏放之大量空夾
    鏈袋，而該等空夾鏈袋，復係一般販賣毒品之人所經常使用
    ，再參以證人A1於警詢中證述：「『小歐』曾向我表示，其
    有在販賣俗稱紅豆之毒品」等語（見94年度警聲搜字第379
    號卷第5 頁），並佐以被告甲○○上開租屋處，係供證人林
    翰旻存放其販賣之第三級毒品愷他命之處所，衡以常情，其
    同時存放在該處之大量第四級毒品Nimetazepam ，亦應係基
    於相同目的為之，從而，林翰旻係基於販賣之意圖而持有上
    開第四級毒品Nimetazepam 之事實，堪予認定。
  (3)前開高雄市前鎮區○○○路139 號17樓之8 房屋，既係被告
    甲○○所承租使用，然其卻將該房屋鑰匙交與證人林翰旻及
    證人即被告乙○○2 人使用，使渠等得以在該房屋內，隨意
    存放、拿取所欲販賣之毒品，甚而直接在該處進行毒品之試
    用、交易，且本案查獲當日之毒品交易，證人即被告乙○○
    係於被告甲○○亦在上開租屋處之狀況下所為，絲毫未加以
    迴避，顯示被告甲○○對於上開交易毒品之相關事宜知悉甚
    詳，從而，被告甲○○基於幫助之犯意，提供其上開租屋處
    作為證人林翰旻及證人即被告乙○○存放、交易毒品之場所
    ，而對渠2 人實行上開犯行，為有所助益之協助行為之事實
    ，亦堪認定。
　(4)被告甲○○雖以前詞置辯，而證人林翰旻於原審法院審理中
　  亦證述：「我原本係住在高雄市前鎮區○○○路139 號13樓
    之1 ，嗣想要換較大之房屋居住，所以打算改承租同棟大樓
    17樓之8 ，但後來我發生車禍，家人要求我搬回家中居住，
    所以該17樓之8 的房屋，乃改由友人甲○○承租，之後13樓
    之1 的房屋租期將到，但我來不及將該屋內物品清空，我遂
    與甲○○商量，要求將物品暫放甲○○租屋處，嗣甲○○應
    允後，就交給我1 把其租屋處的鑰匙，讓我得自由進出以利
    搬運物品，而因偶爾會到我房屋居住之乙○○，亦有物品要
    暫放在甲○○租屋處，所以我有將該鑰匙交給乙○○，讓乙○○亦可以進出甲○○租屋處，而在我搬完東西後，甲○○
    曾打電話給我，說在其租屋處發現毒品，要我將毒品拿走，
    我接到電話後，就打電話給乙○○，詢問該等毒品是否係其
    所放置，乙○○說是，我遂要求乙○○趕緊將該等毒品拿走
    」云云（見原審卷第140-146 頁）。然被告甲○○前於警詢
    中陳述：「我發現租屋處內有毒品後，並未打電話給『小歐
    』（證人林翰旻），而『小歐』雖曾打電話給我，但我未告
    訴『小歐』發現毒品，亦未要求『小歐』將毒品取走」（見
    警卷第15頁），是其先後所述顯然有所矛盾；此外，證人即
    被告乙○○迭於警詢、檢察官偵訊及原審法院審理中均堅稱
    ：「扣案之第四級毒品Nimetazepam 非我所有」，而參以本
    案查獲當日，證人即被告乙○○曾將被告甲○○租屋處大門
    反鎖，並藉此機會將其所攜帶前來之毒品丟出樓下，已如前
    述，則本案扣獲之第四級毒品Nimetazepam 苟係證人即被告
    乙○○所存放在被告甲○○租屋處，衡以常理，其當會藉上
    開將門反鎖處置其所管領毒品之機會，一併將該批第四級毒
    品Nimetazepam 拋出丟棄，然其不此之務，顯見該批第四級
    毒品Nimetazepam 並非其所存放，因而不知悉放置處所遂不
    及處置終為警搜獲，是證人林翰旻證述：「放在甲○○租屋
    處之毒品係乙○○所存放」云云，顯無可採；另佐以上開第
    四級毒品Nimetazepam 及夾鏈袋之放置處所，分別係在櫃子
    、床頭櫃、衣櫥等隱密處所，而其中之床頭櫃、衣櫥等處，
    更係在被告甲○○臥室此一私人空間內，衡以常情，將物品
    暫時寄放他人住處，要無可能放置在此等位置，更無可能將
    之分別藏放多處，是被告甲○○辯稱：「上開第四級毒品Ni
    metazepam 及夾鏈袋，係他人暫時寄放在我租屋處」云云，
    要屬卸責之詞，並無可採。
　(5)至證人丙○○於原審法院審理中證述：「在本案查獲前，我
　  未在甲○○租屋處交易毒品」云云（見原審卷第113 頁），
    要與其先前於警詢、檢察官偵訊中所述不相一致，然其同次
    之證述，亦強調：「我因發生車禍，對於過去事情的記憶已
    不甚清晰」等語（見原審卷第113 頁），則其稱先前未在被
    告甲○○租屋處交易毒品等情，是否可信，已非無疑，再參
    以證人丙○○於警詢及檢察官偵訊中，對於其如何在被告甲○○租屋處向證人即被告乙○○購買第三級毒品愷他命之情
    節證述甚明，業如上述，則若未親身經歷此等情事，其當無
    從為如此明確之陳述，是關於此節，自以其先前於警詢及檢
    察官偵訊中之證述較為可採。另證人A1於原審法院審理中證
    述：「上開高雄市前鎮區○○○路139 號17樓之8 的住址，
    係員警告訴我的，我實際上並不知道『小歐』是到何處拿毒
    品給我」云云（見原審卷第163 頁），然此顯與其上開警詢
    中之證述相矛盾，亦與證人即查獲本案之員警林忠男於原審
    法院審理中證述：「在A1製作警詢筆錄前，我並不知道甲○○租屋處有在從事毒品交易，是經由A1陳述後，並帶我前往
    該址查看，我方知悉，並據以聲請搜索票」等語（見原審卷
    第238 、239 頁），有所歧異，再觀諸本案全部卷證資料，
    除證人A1上開警詢中之陳述外，於聲請本案搜索票前，並未
    存在任何員警知悉被告甲○○租屋處有從事毒品交易之跡證
    ，足徵證人林忠男上開證述，應較證人A1於原審法院審理中
    之證述為可採，從而，自無從以證人A1上開於原審法院審理
    中之證述，作為有利於被告甲○○之認定。
　(6)綜上，被告甲○○前揭幫助販賣第三級毒品愷他命及幫助意
  　圖販賣而持有第四級毒品Nimetazepam 之犯行，事證明確，
    堪以認定。至公訴意旨認被告甲○○上開犯行，應論以正犯
    而非幫助犯部分，依本案證人丙○○、A1、林翰旻及證人即
    被告乙○○之陳述內容，均未提及被告甲○○有參與販賣第
    三級毒品愷他命與證人丙○○、A1之構成要件行為，且依本
    案之卷證資料，亦無從證明被告甲○○得因證人林翰旻及證
    人即被告乙○○之販賣第三級毒品行為，而能取得任何利益
    ，復無何情事得佐證被告甲○○有與證人即被告乙○○或證
    人林翰旻，有共同販賣第三級毒品之犯意聯絡，自難認其係
    上開販賣第三級毒品犯行之共同正犯；而關於意圖販賣而持
    有第四級毒品犯行部分，扣案之第四級毒品Nimetazepam 實
    係證人林翰旻所有，已如前述，而此部分依卷內事證，亦無
    證據證明被告甲○○係與證人林翰旻共同基於販賣之意圖而
    持有該等第四級毒品Nimetazepam ，是尚難認其應成立此犯
    行之正犯，附此敘明。被告甲○○之選任辯護人請求傳訊證
    人丙○○及丁○○，經本院多次傳訊不果，後復表示捨棄傳
    訊，爰不再予傳訊，附此敘明。
三、論罪科刑部分：
(一)查MDMA、愷他命、Nimetazepam ，分屬毒品危害防制條例第2
  條第2 項第2 款、第3 款、第4 款所定之第二、三、四級毒品
  ，核(1)被告乙○○所為，其前開第一次至第三次販賣第三級毒
  品愷他命與證人丙○○之所為，係犯毒品危害防制條例第4 條
  第3 項之販賣第三級毒品既遂罪；其於本案查獲當日販賣第三
  級毒品愷他命與證人丙○○之所為，係犯同條例第4 條第6 項
  、第3 項之販賣第三級毒品未遂罪；其持有上開第二級毒品MD
  MA之所為，係犯同條例第11條第2 項之持有第二級毒品罪。公
  訴意旨認被告乙○○上開持有第二級毒品MDMA犯行，應依毒品
  危害防制條例第5 條第2 項規定處斷，容有未合，已如前述，
  惟起訴之基本社會事實相同，爰依法變更起訴法條。至公訴人
  認被告乙○○於本案查獲當日，販賣第三級毒品與證人丙○○
  之犯行，應以販賣第三級毒品既遂罪處斷，尚有未洽，然因其
  與販賣第三級毒品未遂罪間，原係適用同一法條，不生變更起
  訴法條之問題，併予敘明。(2)查本件被告乙○○先後多次販賣
  第三級毒品犯行，時間緊接，犯罪構成基本要件相同，顯係基
  於概括犯意為之，應依連續犯之例，以情節較重之販賣第三級
  毒品既遂罪論以一罪，並加重其刑。(3)按持有毒品達一定數量
  者，加重其刑至二分之一，其標準由行政院定之，毒品危害防
  制條例第11條第4 項定有明文，行政院因而定頒「轉讓持有毒
  品加重其刑之數量標準」，依該標準第2 條第1 項第2 款規定
  ，持有第二級毒品達淨重10公克以上者，應依毒品危害防制條
  例第11條第4 項加重其刑，被告乙○○所持有之如附表編號1
  至3 所示之第二級毒品MDMA，數量已超過上開標準，自應依前
  揭規定加重其刑。(4)按共同正犯之成立，有以共同犯意而共同
  實施犯罪構成要件之行為者，有以自己犯罪之意思，參與犯罪
  構成要件以外之行為者，有雖以幫助他人犯罪之意思而參與犯
  罪構成要件之行為者，有以自己犯罪之意思，事前同謀推由一
  部分實施犯罪之行為者，均屬之，司法院大法官會議釋字第10
  9 號解釋可供參考。蓋共同正犯，係共同實施犯罪行為之人，
  在共同意思範圍內，各自分擔犯罪行為之一部，相互利用他人
  之行為，以達其犯罪之目的，其成立不以全體均參與實施犯罪
  構成要件之行為為要件。共同正犯之意思聯絡，不以數人間直
  接發生者為限，間接之聯絡者，亦包括在內，復不限於事前有
  所謀議，僅於行為當時有共同犯意之聯絡，於行為當時，基於
  相互之認識，不論明示通謀或相互間默示合致，以共同犯罪之
  意思參與，均屬之；而行為分擔，亦不以每一階段皆有參與為
  必要，倘具有相互利用其行為之合同意思所為，仍應負共同正
  犯之責，蓋共同正犯，於合同意思範圍內，組成一共犯團體，
  團體中任何一人之行為，均為共犯團體之行為，他共犯均須負
  共同責任，初無分別何一行為係何一共犯所實施之必要。（最
  高法院55年度台上字第522 號、87年度台非字第35號、85年度
  台上字第4962號、88年度台上字第2230號、第2858號判決、73
  年台上字第1886號、77年台上字第2135號判例意旨參照）被告
  乙○○就上開販賣第三級毒品愷他命犯行，與林翰旻有犯意聯
  絡及行為分擔，為共同正犯。(5)被告乙○○所犯上開二罪間，
  犯意各別、行為互殊，觸犯構成要件相異之罪名，自應分論併
  罰。(6)核被告甲○○所為，則係犯刑法第30條第1 項、毒品危
  害防制條例第4 條第3 項、第5 條第4 項，販賣第三級毒品、
  意圖販賣而持有第四級毒品等2 罪之幫助犯。公訴意旨認被告
  甲○○所為犯行，應依毒品危害防制條例第4 條第3 項、第5
  條第4 項等罪之正犯處斷，尚有未當，業如前述，惟起訴之基
  本社會事實相同，爰依法變更起訴法條（最高法院30年上字第
  1574號判例意旨參照）。被告甲○○以一幫助行為（提供其租
  屋處容任他人存放毒品，並為毒品交易），幫助犯上開二罪，
  係一行為觸犯二罪名，為想像競合犯，應依刑法第55條規定，
  從一重之幫助販賣第三級毒品罪處斷。被告甲○○幫助林翰旻
  販賣第三級毒品愷他命之犯行，雖未據檢察官起訴，然此部分
  與起訴部分之幫助販賣第三級毒品犯行，有實質上一罪關係，
  自為起訴效力所及，法院得併予審理，附此敘明。又被告甲○○既係幫助犯，依刑法第30條第2 項規定，按正犯之刑減輕之
  。
(二)按刑法部分條文於94年2 月2 日修正公布，並於95年7 月1 日
  施行，而行為後法律有變更者，適用行為時之法律。但行為後
  之法律有利於行為人者，適用最有利於行為人之法律，刑法第
  2 條第1 項定有明文，而有關新舊法之比較，應就罪刑有關之
  連續犯、累犯加重等暨其他法定加減原因（如身分加減）與加
  減例等一切情形，綜其全部罪刑之結果而為比較（最高法院95
  年第8 次刑事庭會議決議參照）。茲(1)刑法第56條連續犯之規
  定，業經刪除，此刪除雖非犯罪構成要件之變更，但顯已影響
  行為人刑罰之法律效果，自屬法律有變更，故如行為人基於概
  括犯意之多數行為而觸犯同一罪名者，依舊法規定應以一罪論
  ，僅得加重其刑至二分之一，為裁判上一罪，如依新法規定，
  則須就各行為所犯之罪，各別論處後，再依數罪併罰之例，合
  併定其應執行之刑，依新法第2 條第1 項規定，比較新、舊法
  結果，仍應適用較有利於被告之行為時法律即舊法論以連續犯
  。(2)修正前刑法第51條規定：「數罪併罰，分別宣告其罪之刑
  ，依左列各款定其應執行者：」其中第5 款規定：「宣告多數
  有期徒刑者，於各刑中之最長期以上，各刑合併之刑期以下，
  定其刑期。但不得逾20年。」修正後刑法第51條第5 款規定：
  「宣告多數有期徒刑者，於各刑中之最長期以上，各刑合併之
  刑期以下，定其刑期。但不得逾30年」比較結果，修正後刑法
  並非較有利於行為人，依刑法第2 條第1 項前段之規定，被告
  乙○○應依修正前刑法，定其應執行之刑。(3)刑法第28條，修
  正施行前規定「2 人以上共同『實施』犯罪之行為者，皆為正
  犯」，修正施行後規定「2 人以上共同『實行』犯罪之行為者
  ，皆為正犯」，修法後將完全未參與犯罪行為之實行之陰謀共
  同正犯及預備共同正犯刪除。本件被告已著手於犯罪行為，屬
  實行犯行之正犯，不論依修正前之刑法第28條，或修正後之刑
  法第28條之規定，均構成共同正犯，關於刑法總則編指示性之
  法律，僅修正法律用語，新舊法處罰輕重相同，犯罪構成要件
  亦無寬嚴之別，自無新舊法比較之問題，當然應適用現行有效
  之新法（最高法院95年度台上字第5589、5599、5669、6159號
  判決參照）。刑法第67條罰金加減者，其最高度及最低度同加
  減之。亦屬刑法總則編指示性之法律，僅修正法律用語，新舊
  法處罰輕重相同，犯罪構成要件亦無寬嚴之別，自無新舊法比
  較之問題，當然應適用現行有效之新法；又上開刑法修正時，
  將第30條，由「幫助他人犯罪者，為從犯。雖他人不知幫助之
  情者，亦同。從犯之處罰，得按正犯之刑減輕之」修正為「幫
  助他人實行犯罪行為者，為幫助犯。雖他人不知幫助之情者，
  亦同。幫助犯之處罰，得按正犯之刑減輕之」，而此一修正，
  僅係配合體例為文字上之修正，目的在減少法條解釋上所引起
  之爭議（參見該條修法說明），對於幫助犯之成立要件及刑罰
  效果，未有任何影響，不生新舊法比較之問題，當然應適用現
  行有效之新法，附此敘明。
(三)原審就被告乙○○持有第二級毒品部分，為科刑之判決，固非
  無見，惟中華民國96年罪犯減刑條例已於96年7 月16日施行，
  被告乙○○持有第二級毒品犯罪時間在96年4 月24日以前，所
  犯毒品危害防制條例第11條第2 項之罪，符合中華民國96年罪
  犯減刑條例第2 條第1 項第3 款減刑之要件，原審不及適用該
  條例第7 條之規定於裁判時減刑，自有未合。被告乙○○上訴
  意旨否認犯罪，仍執陳詞指摘原判決不當，並無可取，但原判
  決此部分既有前述可議之處，此部分即屬無可維持，此部分應
  由本院撤銷改判。被告乙○○犯數罪，且已定應執行刑，此部
  分既因上訴而撤銷，原定之執行刑，亦應併予撤銷，爰審酌被
  告乙○○持有大量第二級毒品MDMA待售，有危害他人身心健康
  及社會秩序之虞，量處有期徒刑8 月，依中華民國96年罪犯減
  刑條例於裁判時減其宣告刑為有期徒刑4 月。扣案如附表編號
  1 至3 所示之物，經送驗結果，均為第二級毒品MDMA，業如前
  述，應依毒品危害防制條例第18條第1 項前段規定，併予宣告
  沒收銷燬之。至於鑑識耗損之第二級毒品MDMA，既已滅失，不
  再行諭知沒收銷燬，併此敘明。
(四)其餘部分，原審依毒品危害防制條例第4 條第3 項、第5 條第
  4 項、第19條第1 項，刑法第11條、第2 條第1 項前段、第28
  條、第30條、第56條（修正前）、第55條、第51條第5 款（修
  正前）、第38條第1 項第1 款，並審酌被告乙○○販賣第三級
  毒品愷他命，嚴重危害他人身心健康；被告甲○○將其承租之
  房屋供作他人交易、存放毒品使用，予以他人為上開犯行之助
  力，所為亦無足取，且渠2 人犯後均否認犯行，態度難認良好
  ，復參以被告乙○○販賣毒品之次數、金額，及被告甲○○未
  因本件犯行獲有不法利益等一切情狀，分別量處乙○○販賣第
  三級毒品有期徒刑5 年10月。甲○○幫助販賣第三級毒品，處
  有期徒刑2 年10月。毒品危害防制條例第2 條第2 項規定，毒
  品依其成癮性、濫用性及對社會危害性分為四級，並就製造、
  運輸、販賣、意圖販賣而持有、以非法方法使人施用、引誘他
  人施用及轉讓等不同品項毒品之行為，分別定其處罰。至施用
  或持有第三、四級毒品，因其可罰性較低，故予除罪化，僅就
  施用及持有第一、二級毒品科以刑罰。惟鑑於第三、四級毒品
  均係管制藥品，特於同條例第11條之1 明定無正當理由，不得
  擅自持有。又同條例第19條第1 項所定「供犯罪所用或因犯罪
  所得之物」，係指犯第4 條至第9 條、第12條、第13條或第14
  條第1 項、第2 項之罪所用或所得之物，不包括毒品本身在內
  ，自不得為第三、四級毒品之沒收依據（以犯第4 條第3 項販
  賣第三級毒品罪為例，其供犯罪所用之物，當指「供販賣第三
  級毒品所用之物」而言；第三級毒品本身為販賣之標的，為遂
  行販賣該毒品使用之物，始屬「供犯罪《犯第4 條第3 項之販
  賣第三級毒品罪》所用之物」，其理至明）。同條例對於查獲
  之製造、運輸、販賣、意圖販賣而持有、以非法方法使人施用
  、引誘他人施用及轉讓第三、四級毒品之沒收，並無特別規定
  ，如其行為已構成犯罪，則該毒品即屬不受法律保護之違禁物
  ，應回歸刑法之適用，依刑法第38條第1 項第1 款之規定沒收
  之（最高法院95年度台上字第911 號判決可資參照）。如附表
  編號14、15所示之扣案物，係第四級毒品Nimetazepam ，已如
  上述，揆諸上開說明，其既屬違禁物，不問屬於犯人與否，併
  依刑法第38條第1 項第1 款之規定宣告沒收，至鑑驗耗損部分
  ，既已滅失不存在，自亦無庸併予宣告沒收（至被告甲○○雖
  係幫助犯而非共同正犯，然上開第四級毒品Nimetazepam 既係
  應宣告沒收之物，不以屬犯人所有為必要，且與甲○○本件犯
  行有關，自應於其刑之宣告部分，併予諭知）。扣案如附表編
  號8 所示之吸食器3 支，其上均有第三級毒品愷他命成分，亦
  如前述，其上既殘留第三級毒品愷他命此違禁物，且因鑑定單
  位一般係以傾倒之方式，將受驗物內之毒品倒出而與受驗物分
  離，必要時，輔以刮杓刮取毒品，然無論依何種方式分離，受
  驗物內均有極微量之毒品殘留，業經法務部調查局以93年3 月
  19日調科壹字第09300113060 號函釋在案（見原審卷第258 頁
  ），此為本院職務上已知之事實，足認前開吸食器內均含極微
  量第三級毒品愷他命殘留而無法析離，應整體視為查獲之第三
  級毒品愷他命，依刑法第38條第1 項第1 款規定，併予宣告沒
  收（被告甲○○部分亦應併予諭知，理由如同上述）。扣案如
  附表編號17所示行動電話之門號，雖係被告乙○○女友丁○○
  所申請，然該行動電話實係被告乙○○所有，業據其於原審法
  院審理中陳明在卷（見原審卷第254 頁），並有臺灣大哥大股
  份有限公司94年10月27日法警字第09464439號函附卷可佐（關
  於SIM 卡所有權非屬電信公司所有，見原審卷第259 、260 頁
  ），且係供被告乙○○販賣本件第三級毒品愷他命使用，應依
  毒品危害防制條例第19條第1 項規定沒收之，又上開行動電話
  既已扣案，自無不能沒收之情形，爰不另行宣告如全部或一部
  不能沒收時，追徵其價額。扣案如附表編號6 、7 〔此部分之
  第二級毒品MDMA、MDEA及第三級毒品愷他命，係被告甲○○另
  自他人處所取得，目的在供自己施用，業據其於原審法院審理
  中陳述明確（見原審卷第215 頁），是與其上開犯行無關〕、
  編號9 至12所示之物，無法證明與被告2 人之上開犯行有何相
  關，而扣案如附表編號4 、5 所示之物，則無法證明係被告乙○○或其共犯所有，至扣案如附表編號13、16所示之物，僅與
  被告甲○○犯行有關，然甲○○僅係幫助犯而非正犯，爰均不
  為沒收之宣告。另被告乙○○用以聯繫販賣第三級毒品愷他命
  事宜所使用之另1 支不詳號碼電話，因未扣案，且無法證明是
  被告乙○○所有，亦不為沒收之宣告。又被告乙○○本件販賣
  第三級毒品所得9,000 元（證人丙○○共向被告乙○○購買第
  三級毒品愷他命3 次，每次金額為2,000 元至5,000 元不等，
  於無其他證據可資佐證下，應從被告乙○○最有利之計算為認
  定，即其中1 次為5,000 元，另2 次為2,000 元，共計9,000
  元），係被告乙○○與林翰旻為本件販賣第三級毒品犯行所得
  之財物，基於共同正犯在犯意聯絡範圍內之犯罪行為，應由各
  共犯同負全部責任，是被告乙○○上開所得財物雖未經扣案，
  仍應依毒品危害防制條例第19條第1 項規定，併予宣告與共犯
  林翰旻連帶沒收，如全部或一部不能沒收時，以其財產抵償之
  。以示懲儆。認事用法尚無不合，量刑亦稱妥適，被告等上訴
  意旨均否認犯罪，空言指摘原判決不當，並無可取，為無理由
  ，應予駁回。
(五)被告乙○○裁判確定前犯數罪，應依法定其應執行之刑，即撤
  銷改判部分所處之刑與駁回上訴部分（販賣第三級毒品），所
  處有期徒刑5 年10月，扣案如附表編號8 、17所示之物沒收，
  未扣案之共同販賣毒品所得財物新臺幣9,000 元，與林翰旻連
  帶沒收，如全部或一部不能沒收時，以其財產抵償之；應執行
  有期徒刑6 年，扣案如附表編號1 至3 所示之物沒收銷燬之，
  扣案如附表編號8 、17所示之物沒收，未扣案之共同販賣毒品
  所得財物新臺幣玖仟元，與林翰旻連帶沒收，如全部或一部不
  能沒收時，以其財產抵償之。
四、被告乙○○另被訴意圖販賣而持有第四級毒品部分、被告甲○○另被訴意圖販賣而持有第二級毒品部分，均已經原審判
    決無罪確定，不另論列，附此敘明。
據上論斷，應依刑事訴訟法第368 條、第369 條第1 項前段、第
364 條、第299 條第1 項前段，毒品危害防制條例第11條第2 項
、第4 項、第18條第1 項前段，刑法第11條、第2 條第1 項前段
、第51條第5 款（修正前），中華民國96年罪犯減刑條例第2 條
第1 項第3 款、第7 條、第10條，判決如主文。
本案經檢察官邱榮藏到庭執行職務。
中　　華　　民　　國　　96　　年　　8 　　月　 　9　　日
                  刑事第二庭  審判長法  官  林正雄
                                    法  官  黃壽燕
                                    法  官  陳啟造
以上正本證明與原本無異。
乙○○持有第二級毒品部分，不得上訴。
其餘如不服本判決應於收受本判決後10日內向本院提出上訴書狀
，其未敘述上訴理由者，並得於提起上訴後10日內向本院補提理
由書狀（均須按他造當事人之人數附繕本）「切勿逕送上級法院
」。
中　　華　　民　　國　　96　　年　　8 　　月　　9 　　日
                                    書記官  彭筱瑗
附錄本判決論罪科刑法條：
毒品危害防制條例第4 條
製造、運輸、販賣第一級毒品者，處死刑或無期徒刑；處無期徒
刑者，得併科新臺幣1000萬元以下罰金。
製造、運輸、販賣第二級毒品者，處無期徒刑或7 年以上有期徒
刑，得併科新臺幣700 萬元以下罰金。
製造、運輸、販賣第三級毒品者，處5 年以上有期徒刑，得併科
新臺幣500 萬元以下罰金。
製造、運輸、販賣第四級毒品者，處3 年以上10年以下有期徒刑
，得併科新臺幣300 萬元以下罰金。
製造、運輸、販賣專供製造或施用毒品之器具者，處1 年以上7
年以下有期徒刑，得併科新臺幣100 萬元以下罰金。
前5 項之未遂犯罰之。
毒品危害防制條例第5 條
意圖販賣而持有第一級毒品者，處無期徒刑或10年以上有期徒刑
，得併科新臺幣700 萬元以下罰金。
意圖販賣而持有第二級毒品者，處5 年以上有期徒刑，得併科新
臺幣500 萬元以下罰金。
意圖販賣而持有第三級毒品者，處3 年以上10年以下有期徒刑，
得併科新臺幣300 萬元以下罰金。
意圖販賣而持有第四級毒品或專供製造、施用毒品之器具者，處
1 年以上7 年以下有期徒刑，得併科新臺幣1 百萬元以下罰金。
毒品危害防制條例第11條
持有第一級毒品者，處3 年以下有期徒刑、拘役或新臺幣5 萬元
以下罰金。
持有第二級毒品者，處2 年以下有期徒刑、拘役或新臺幣3 萬元
以下罰金。
持有專供製造或施用第一、二級毒品之器具者，處1 年以下有期
徒刑、拘役或新臺幣1 萬元以下罰金。
持有毒品達一定數量者，加重其刑至二分之一，其標準由行政院
定之。
附表：
┌──┬───────────────┬────────┐
│編號│物品                          │數量            │
├──┼───────────────┼────────┤
│ 1  │含有第二級毒品MDMA之綠色錠劑  │300 顆          │
├──┼───────────────┼────────┤
│ 2  │含有第二級毒品MDMA之棕色錠劑  │42顆            │
├──┼───────────────┼────────┤
│ 3  │含有第二級毒品MDMA之已損碎錠劑│45公克          │
├──┼───────────────┼────────┤
│ 4  │電子磅秤                      │1 台            │
├──┼───────────────┼────────┤
│ 5  │空夾鏈袋                      │13大包          │
├──┼───────────────┼────────┤
│ 6  │含有第二級毒品MDMA、MDEA之紅色│1 顆            │
│    │錠劑                          │                │
├──┼───────────────┼────────┤
│ 7  │第三級毒品愷他命              │1 顆            │
├──┼───────────────┼────────┤
│ 8  │殘留第三級毒品愷他命之吸食器  │3 支            │
├──┼───────────────┼────────┤
│ 9  │空夾鏈袋                      │1 大包          │
├──┼───────────────┼────────┤
│ 10 │記事簿                        │2 本            │
├──┼───────────────┼────────┤
│ 11 │現金                          │1,600元         │
├──┼───────────────┼────────┤
│ 12 │研磨機                        │1 台            │
├──┼───────────────┼────────┤
│ 13 │空夾鏈袋                      │20大包          │
├──┼───────────────┼────────┤
│ 14 │含有第四級毒品Nimetazepam之粉 │76顆            │
│    │橘色錠劑                      │                │
├──┼───────────────┼────────┤
│ 15 │含有第四級毒品Nimetazepam之淡 │1059顆（起訴書誤│
│    │橘色錠劑                      │載為1060顆）    │
├──┼───────────────┼────────┤
│ 16 │空夾鏈袋                      │2 大包          │
├──┼───────────────┼────────┤
│ 17 │NOKIA 牌藍色行動電話（含SIM 卡│1 支            │
│    │，門號：0000000000號）        │                │
└──┴───────────────┴────────┘
